臺灣臺中地方法院交通事件裁定　　　　　　　　　 九十三年度交聲字第八六七號
　　原處分機關　交通部公路總局台中區監理所
　　異議人即
　　受處分人　　甲○○
右列受處分人因違反道路交通管理處罰條例案件，對於交通部公路總局台中區監理所
九十三年十一月二十六日所為之裁決（中監違字第裁５０─Ｈ00000000、Ｈ
00000000號裁決書），聲明異議，本院裁定如左：
    主  文
原處分撤銷。
甲○○不罰。
    理  由
一、原處分機關略以：本案係台中縣警察局清水分局分別於八十九年六月十一日八時
    五十分、九時三十八分以採正相片方式逕行舉發受處分人甲○○騎乘車號ＪＡＤ
    ─５０５號普通重機車，行經清水鎮○○路上，皆因「未戴安全帽」違規，受處
    分人未於應到案日期前到案，本所遂於九十三年十一月二十六日以中監違字第裁
    ５０─Ｈ00000000、Ｈ00000000號裁決書，分別裁處受處分人
    罰鍰新台幣五百元整，逾期則依裁決書處罰主文規定裁處，於法並無不合云云。
二、本件異議人即受處分人甲○○則以：因ＪＡＤ─５０５號機車於八十九年六月十
    一日八點五十分和九點三十八分於新興路上被開二張罰單，此二件違規案件，皆
    於八十九年六月十一日新興路上，時間相差四十分鐘左右，應只需繳一張罰單，
    爰聲明異議等語。
三、按機器腳踏車駕駛人及附載座人未戴安全帽者，處駕駛人新台幣五百元罰鍰，（
    舊）道路交通管理處罰條例第三十一條第三項定有明文；復依違反道路交通管理
    事件統一裁罰標準表規定，逾期者，應各處新台幣五百元整。另依違反道路交通
    管理事件統一裁罰基準及處理細則第五條規定，處理違反道路交通管理事件，有
    關文書之送達程序，依行政程序法之規定。該文書由行政機關自行送達者，以承
    辦人員或辦理送達事務人員為送達人；其交郵政機關送達者，以郵務人員為送達
    人；郵政機關之送達準用依民事訴訟法施行法第三條訂定之郵政機關送達訴訟文
    書實施辦法，行政程序法第六十八條第四項、第五項分別定有明文。次按違反道
    路交通管理事件統一裁罰標準及處理細則第四十四條第一項規定：違反道路交通
    管理事件行為人，未依規定自動繳納罰鍰，或未依規定到案聽候裁決，處罰機關
    應於舉發違反道路交通管理事件通知單送達二個月內依基準表逕行裁決之，惟該
    條項規定乃必以處罰機關須在行為人合法收受舉發通知單二個月內，未依規定自
    動繳納罰鍰，或未依規定到案聽候裁決時，方能逕行裁決；易言之，如處罰機關
    之裁決已逾越二個月之法定期限，即難認處罰機關逕行裁決係屬合法。
四、經查：本件受處分人甲○○騎乘車號ＪＡＤ─５０５號普通重機車，於八十九年
    六月十一日八時五十分及同日九時三十八分許，行經清水鎮○○路上，為台中縣
    警察局清水分局分別以照相方式舉發「未戴安全帽」違規等情，固有原舉發單位
    所提供之中縣警交字第Ｈ00000000、Ｈ00000000號舉發通知單
    、裁決書本各一份附卷可參，及台中縣警察局九十四年一月二十四日清警刑字第
    ０９３００６９２００號函檢送之大宗掛號函件存根影本二份在卷為憑。惟參諸
    首揭說明，本件舉發機關曾將上開舉發通知單以掛號方式，郵寄異議人，雖有前
    揭大宗掛號函件存根影本可稽，然並未檢具上開舉發通知單之送達證書，且該大
    宗掛號函件存根影本受送達人之姓名記載為「廖三」而非本件受處分人「甲○○
    」，是上開舉發通知單是否有合法送達，依現存卷證，尚無法確認之，此種送達
    有無不明之不利益，自應歸由舉發機關承擔，始合公平正義。果如是，原處分機
    關在異議人有無合法收受舉發通知單尚無從判斷之情況下，即以「逾期不到案」
    裁罰，於法已難謂合。抑有進者，原處分機關設若認舉發機關台中縣警察局清水
    分局於八十九年六月二十日及六月二十三日之掛號郵寄，已屬合法送達，則依常
    情判斷，其送達日期距本件裁決日期即九十三年十一月二十六日竟逾四年之久，
    當已遠逾統一裁罰標準第四十四條第一項規定「二個月內」之法定期限，是原處
    分機關仍予裁罰，猶非法之所許。另汽車違反道路交通管理事件，以科學儀器取
    得違規證據資料，足資認定其違規事實者，得逕行舉發之，惟本件舉發違規時間
    距今已長達四年之久，而依台中市警察局清水分局九十四年一月二十四日清警刑
    字第０９３００６９２００號函說明：「經查八十九年六月十一日所舉發之Ｈ0
    0000000、Ｈ00000000號違反道路交通管理事件通知單，分局已
    於八十九年六月二十日及同（六）月二十三日併舉發照片以掛號寄送違規人，惟
    底片因已於保存年限（一年）均無留存」等語，是本件既為以科學儀器取得違規
    證據之逕行舉發案件，然既無採證相片在卷可佐，僅單憑舉發違規通知單影本二
    紙為依據，其違規證據嫌有不足，故受處分人所辯，應可採信。原處分機關未予
    詳查，遽予裁罰，尚有未洽，本件異議為有理由，原處分應予撤銷，另諭知異議
    人不罰。
五、據上論斷，應依道路交通案件處理辦法第二十條，裁定如主文。
中      華      民      國    九十四    年     三      月      十      日
                                 臺灣臺中地方法院交通法庭
                                        法  官  王  靜  秋
右正本證明與原本無異。
如不服本裁定應於送達後五日內向本院提出抗告狀。
                                         書記官
中      華      民      國    九十四    年     三     月      十      日
